【裁判字號】    98,交抗,1751
【裁判日期】    980730
【裁判案由】    違反道路交通管理處罰條例
【裁判全文】
臺灣高等法院交通事件裁定            98年度交抗字第1751號
抗  告  人
即受處分人  甲○○
上列抗告人因違反道路交通管理處罰條例案件，不服臺灣士林地
方法院，中華民國98年6月19日所為裁定（98年度交聲字第425號
），提起抗告，本院裁定如下：
    主  文
抗告駁回。
    理  由
一、抗告意旨略以: 抗告人沒有超速行駛，且事後赴131.2公里
    處，並未發現測速相機。員警於原法院出庭時表示固定照相
    桿在98年初移於他處，目前尚留有基座。惟抗告人於98年元
    旦來回南部，並未發現固定照相桿或基座。則地點公里數是
    否有誤及告示牌須與照相桿差幾公尺才有效，攸關本人權益
    。員警雖提供雷達測速儀器檢定合格證書，然即便是檢驗證
    明合格之儀器仍可能有問題，爰提起抗告云云。
二、原裁定意旨略以: 抗告人即受處分人甲○○駕駛車牌號碼81
    11-KD號自用小客車，於民國97年11月27日21時28分許，在
    國道3號公路北上131.2公里處，因有「汽車行駛高速公路速
    度超過規定最高速限（未滿20公里）」之交通違規事實，為
    內政部警政署國道公路警察局第二警察隊後龍分隊依雷達測
    速照相系統採證照片逕行舉發。依道路交通管理處罰條例第
    33條第1項第1款規定，裁處罰鍰新臺幣3,000元。受處分人
    不服聲明異議，經調查後，仍認受處分人於上開時地有超速
    行駛之違規事實，而裁定駁回其異議之聲明。
三、按「汽車行駛高速公路及快速公路，應依速限標誌指示。」
    、「汽車行駛於高速公路、快速公路或設站管制之道路，不
    遵使用限制、禁止、行車管制及管理事項之管制規則而有『
    行車速度超過規定之最高速限或低於規定之最低速限』行為
    者，處汽車駕駛人3,000元以上6,000元以下罰鍰。」，高速
    公路及快速公路交通管制規則第5條第1項、道路交通管理處
    罰條例第33條第1項第1款分別定有明文。
四、經查：
  (一)、受處分人甲○○駕駛車牌號碼號8111-KD自用小客車，於
      民國97年11月27日21時28分許，在國道3號公路北上131.2
      公里處，因有「汽車行駛高速公路速度超過規定最高速限
      （未滿20 公里）」之交通違規，經內政部警政署國道公
      路警察局第二警察隊後龍分隊依雷達測速照相系統採證照
      片逕行舉發之事實，有內政部警政署國道公路警察局97年
      12 月19日公警局交字第ZBC080938號舉發違反道路交通管
      理事件通知單及採證照片、臺北市交通事件裁決所北市裁
      申字第裁22-ZBC080938號違反道路交通管理事件裁決書在
      卷可稽（見原審卷第6-7頁），自堪採信。
  (二)、復觀諸卷附雷達測速儀所攝照片，顯示抗告人確實駕駛自
      小客車於國道3號公路北上131.2公里處，有時速為110公
      里之違規事實（見原審卷第6頁）。又抗告人辯稱於該處
      未發現固定照相桿或基座云云，然本件係以固定照相桿取
      締，位置在北上131.2公里處等語，此業據證人即舉發員
      警乙○濬於原法院證述綦詳 (見原審卷第18頁)，則抗告
      人以前詞置辯實屬抗告人卸飾之詞，不足為採。次按道路
      交通管理處罰條例第7條之2第3項雖規定，對於行車速度
      超過規定之最高速限或低於規定之最低速限之違規行為，
      採用固定或非固定式科學儀器取得證據資料證明者，於一
      般道路須至少於100公尺，於高速公路、快速公路須至少
      於300公尺前，明顯標示之。然上開規定係因考量政府處
      罰違規超速之行為，其目的並不在於處罰本身，而係欲透
      過此舉而促使駕駛人能夠遵守速限規定，故要求交通及警
      政單位，在一定距離前樹立警告標示，以提醒駕駛人注意
      遵守速限規定，並避免有遭民眾詬病為「偷拍」之執法方
      式。按駕駛人開車應遵守交通速限，除為法定之義務外，
      更為最基本之交通常識與行車道德，自不因上開條文之增
      訂而有所減輕，亦無所謂「該標示300公尺內不會有測速
      照相儀器」而得任意超速之信賴利益可言。是以執法單位
      若確實已採取相當之提醒措施，使駕駛人能及時注意到前
      方有測速照相儀器，而得適時將速度維持在法定速限內，
      即應認已符合法定程序；且該條文僅規定在高速公路至少
      300公尺前須有明顯標示，又道路交通管理處罰條例第4條
      第2項授權行政機關，對於道路交通標誌之指示、標示方
      式、設置基準及設置地點等事項制定規則，以執行道路交
      通管理、維護交通秩序、確保交通安全等工作。是行政機
      關依據道路之地形情況、車行流量等因素考量所依法設置
      之道路標誌，除有重大明顯瑕疵或其他違法情形外，一般
      用路人即均有應予遵守之義務。抗告人如認該交通標誌有
      設置不當，須循行政管道予以建議改善，究不能因其主觀
      上認為有何不當之處，即可據以執為免責之事由。是抗告
      人對於其超速駕駛之事實不論，反而歸責於舉發機關似有
      誤認。亦即交通法規之遵守為任何一位參與交通之駕駛人
      與行人之共同義務，不因為抗告人主張告示標語與測速儀
      器應相差若干公尺即得免除此項義務，而得超速行駛。抗
      告人疏未見其已經違規之事實，其抗告所為各項陳述，均
      無從變更其超速違規之情況。
  (三)、又本件執勤員警所使用之雷達測速照相系統，係24.125GH
      z（K-Band）照相式規格，GATSOMETER廠牌，型號為(1)主
      機:TYPE24、(2)天線:TYPE24，器號為(1)主機:2441、(2)天
      線:2441。甫於97年6月4日檢定合格，有效期限至98年6月
      30日等情，有經濟部標準檢驗局97年6月4日雷達測速儀檢
      定合格證書一紙附卷可參（見原審卷第11頁），足認本件
      值勤員警採證所使用之雷達測速儀之準確度應值信賴，當
      無測速錯誤之疑慮。受處分人雖以前詞置辯，但該雷達測
      速儀既尚在檢驗合格期限內，其適法性及準確性並無疑義
      ，是受處分人前開所辯尚屬無據。本件受處分人所駕車輛
      於上開時地確有超速行駛之違規事實，洵堪認定。
五、綜上所述，受處分人確有於上揭時地駕車超速行駛之事實，
    至為灼然。原處分機關依據前揭道路交通管理處罰條例第33
    條第1項第1款及違反道路交通管理事件統一裁罰基準表規定
    ，裁處罰鍰新臺幣3,000元，核無違誤。原法院同此認定，
    駁回其異議之聲明，認事用法並無不當。受處分人猶執陳詞
    ，提起本件抗告，泛指採證違法，自不足採信。是受處分人
    上開抗告事由並無理由，應駁回之。
六、據上論斷，依道路交通案件處理辦法第26條、道路交通管理
    處罰條例第89條、刑事訴訟法第412條，裁定如主文。
中    華    民    國    98    年    7     月    30    日
            刑事第二十二庭審判長法  官  何菁莪
                                法  官  李麗珠
                                法  官  洪于智
以上正本證明與原本無異。
不得再抗告。
                                書記官  強梅芳
中    華    民    國    98    年    7     月    30    日


司法院資訊處製作；財團法人民間司法改革基金會備份。
